臺灣屏東地方法院刑事判決　　　　　　 100年度易字第1228號
公　訴　人　臺灣屏東地方法院檢察署檢察官
被　　　告　張清琪
上列被告因違反菸酒管理法案件，經檢察官提起公訴（100 年度
偵字第6360號），嗣因被告就被訴事實為有罪之陳述，經本院裁
定適用簡式審判程序審理，判決如下：
    主  文
張清琪輸入私菸，處有期徒刑月，如易科罰金，以新臺幣壹仟
元折算壹日。扣案之「珍（ZEN ）硬盒」香菸捌佰肆拾捌包、「
德州（TEXAS ）5 號硬盒」香菸佰包均沒收。
    事  實
一、張清琪係「順益6 號」（CT4-2990）漁船船長，於民國99年
    12月9 日22時24分許，駕駛上開漁船自東港鹽埔漁港鹽埔安
    檢所報關出海，在明知未經主管機關許可輸入之香菸為私煙
    ，依法不得擅自輸入情況下，竟基於輸入私煙之犯意，於不
    詳時間，在東港鹽埔漁港外海40浬處，向不詳漁船接駁取得
    「珍（ZEN ）硬盒」香菸848 包、「德州（TEXAS ）5 號硬
    盒」香菸300 包共計1148包，嗣即載運該等私菸返航，惟於
    99年12月29日23時許，該船駛入東港鹽埔漁港鹽埔安檢所，
    經行政院海岸巡防署海岸巡防總局南部地區巡防局第六海岸
    巡防總隊查緝人員登船實施檢查，當場扣得上開未經許可輸
    入洋菸。
二、案經行政院海岸巡防署海岸巡防總局南部地區巡防局第六海
    岸巡防總隊移送及臺灣屏東地方法院檢察署檢察官簽分後偵
    查起訴。
    理  由
一、按本件被告所犯係死刑、無期徒刑、最輕本刑為3 年以上有
    期徒刑以外之罪，而其於本院審理時就被訴事實為有罪之陳
    述，經本院告知簡式審判程序之旨，並聽取其與公訴人之意
    見後，認無不得或不宜改依簡式審判程序進行之情事，依刑
    事訴訟法第273 條之1 第1 項規定，當庭裁定本件行簡式審
    判程序，合先敘明。
二、上揭犯罪事實，業據被告於本院審理中坦承不諱，此外並有
    機漁船（含船員）進出港檢查表、鹽埔安檢所進出港安全檢
    查登記簿、檢查紀錄表、扣押物品目錄表、屏東縣政府查獲
    違法嫌疑菸酒案件現場處理紀錄表、現場照片6 張、私煙照
    片4 張、海圖1 張等，足認被告前揭自白與事實相符，本案
    事證明確，被告犯行堪以認定。
三、次查被告雖承認犯罪，惟辯稱該等私菸係於海上撿得，撿到
    時塑膠袋裡是紙箱，香煙放在紙箱云云。惟查被告既係於東
    港鹽埔漁港外海40浬處之海面取得私菸「珍（ZEN ）硬盒」
    香菸848 包、「德州（TEXAS ）5 號硬盒」香菸300 包共計
    有1148包，數量及體積非少，依論理法則及經驗法則判斷，
    應係被告向不詳漁船接駁取得，故本院自應為此犯罪事實之
    認定。至於被告上開辯解，依被告遭查扣之上開私菸，數量
    體積均不少，而被告所述發現該等私菸之地點又是在公海上
    ，豈可能會有人將該等私菸丟棄於公海漂流任人撿拾而狀態
    又相當良好之理？且被告於警詢時係先辯稱：伊是在海上撿
    到的，原來的包裝爛掉了，為了要好整理就用泡麵等紙箱裝
    好，而且為了方便放置所以以膠帶黏貼，伊之所以藏放在行
    李袋中，是想說報關完畢回家後想要分給鄰居，伊沒有主動
    告知安檢人員我有拾獲這批香菸等語；於偵查中改辯稱：
    1200多盒（最後查扣者應為1100多盒）的香菸是用2 個黑色
    的塑膠帶綁起來丟在海面上，所以香菸才不會濕云云。被告
    先供稱原包裝爛掉，所以才用紙箱包裝，後又改供稱香菸係
    用塑膠袋包裝，嗣後又由本院審理時稱塑膠袋內有紙箱，惟
    若香菸係塑膠袋包裝，即無其所稱「原包裝爛掉」之情況，
    且被告所述前後不符，顯見被告稱扣案私菸係其撿拾云云，
    非屬事實，不足採信。又被告偵查及本院審理時另辯稱其到
    港後有主動向海巡署隊員告知船上有私菸云云，惟查依警詢
    筆錄之記載可知，在海巡人員詢問：「安檢人員上船檢查時
    ，是否有主動告知拾獲該批香菸？」時，被告係答稱：「我
    下來報關，放在船上想說很明顯會自己看到。」，接著詢問
    ：「你下船報關時是否有主動告知安檢人員拾獲該批香煙？
    」，被告則答：「沒有。但我入港前有被海巡隊檢查，他們
    也沒有說什麼。」等，被告亦自承筆錄上確實是其自己簽名
    ，顯見被告並無被發現有私菸前即主動向海巡人員告知之情
    ，被告上開所辯亦不足採信。
四、按私菸，指未經許可輸入之菸；菸類進口業者之設立，應以
    書面向中央主管機關申請設立許可，取得許可執照。菸酒管
    理法第6 條、第18條至第25條分別定有明文。次按菸酒管理
    法第46條所謂之「輸入」，係指自國外將私菸或私酒運輸進
    入我國領土或領海者而言；而領海，依中華民國領海及鄰接
    區法第3 條規定，則為「自基線起至其外側12浬間「海域」
    （最高法院93年度台非字第24號判決意旨可資參照）。本案
    被告駕駛前揭之漁船，於上開時間及東港鹽埔漁港外海40浬
    處之海面，自不知名之船舶接駁取得本件扣案之香菸，嗣即
    載運該等私菸進入我國海域內，其未取得菸類進口之許可執
    照而經由上開管道輸入之香菸，自屬私菸無訛。核被告所為
    ，係犯菸酒管理法第46條第4 項之輸入私菸罪。爰審酌被告
    領有漁民證，本應利用其能力捕漁營生，亦應知悉未經主管
    機關許可，不得私自輸入香菸，竟為貪圖小利，私運香菸入
    境，欲以其漁民身分及登記出海捕魚之合法外觀掩飾上開非
    法輸入私菸之行為，顯然無視法令規定，且輸入之私菸共計
    達1,148 包，數量非少，如順利載運入境，不僅影響我國香
    菸消費者之身體健康，更有使人仿傚而擾亂國內菸品健全發
    展可能，足以影響國家經濟及我國貿易形象，其行為實具相
    當可責性，惟念其犯後坦承大部分犯行，態度尚可，及私運
    之香菸於入境後即被查獲，尚未造成實際損害，更尚未因此
    獲得任何不法利益，暨衡以犯罪動機、目的、手段、素行、
    經濟狀況及智識程度等一切情狀，量處如主文所示之刑，並
    諭知如主文所示之易科罰金折算標準，以示懲儆。
五、至扣案之「珍（ZEN ）硬盒」香菸848 包、「德州（TEXAS
    ）5 號硬盒」香菸300 包，均係未經許可輸入之私菸，屬被
    告犯菸酒管理法輸入私菸而經查獲之物，應依菸酒管理法第
    58條之規定，均予以宣告沒收之。
據上論斷，應依刑事訴訟法第273 條之1 第1 項、第299 條第1
項前段，菸酒管理法第46條第4 項、第58條，刑法第11條前段、
第41條第1 項前段，判決如主文。
本案經檢察官陳新君到庭執行職務。
中    華    民    國   100    年    12    月    30    日
                  刑事第二庭    法  官  黃紀錄
以上正本證明與原本無異。
如不服本判決應於收受判決後10日內向本院提出上訴書狀，並應
敘述具體理由；其未敘述上訴理由者，應於上訴期間屆滿後20日
內向本院補提理由書（均須按他造當事人之人數附繕本）「切勿
逕送上級法院」。
中    華    民    國    101   年     1    月     2    日
                                書記官  戴仲敏